臺灣苗栗地方法院刑事裁定　　　　　　100年度交聲字第245號
移送機關　　交通部公路總局新竹區監理所苗栗監理站
異　議　人　黃榮德
上列異議人即受處分人因違反道路交通管理處罰條例案件，對於
交通部公路總局新竹區監理所苗栗監理站於民國100 年7 月13日
所為之竹監苗字第裁54-Z00000000號處分（原舉發案號：公警局
交字第Z00000000號），聲明異議，本院裁定如下：
    主  文
異議駁回。
    理  由
一、原處分意旨略以：異議人即受處分人黃榮德於民國100 年7
    月11日15時00分許，駕駛車牌號碼511-ZU號營業大貨車行經
    國一道北向30～28.7公里處為內政部警政署國道公路警察局
    第一警察隊警員舉發「1.同向四車道，大型車違規行駛中內
    車道（路況、車流正常）、2.駕照吊扣期間仍駕大貨車（
    99.08.30）」，經警攔停舉發，爰依道路交通管理處罰條例
    第33條第1 項第3 款、第21條之1 第1 項第7 款、第63條第
    1 項第1 款暨違反道路交通管理事件統依裁罰基準及處理細
    則第41條第1 項，裁處異議人罰鍰新臺幣（下同）64,000元
    （1.行駛高速公路未依規定車道者- 大型車違規行駛內側以
    外車道罰鍰4,000 元。2.駕駛執照吊扣期間駕駛聯結車、大
    客車、大貨車罰鍰60,000元），吊銷駕駛執照，自吊銷日起
    1 年內不得重新考領駕駛執照，並記違規點數1 點，原處分
    並無不法等語。
二、異議意旨略以：異議人因去年8 月駕駛自小客車酒駕，至桃
    園監理站繳罰單，被告知要吊扣駕照1 年，惟因道路交通管
    理處罰條例之修法，監理單位不得再吊扣違規人持有之各級
    車輛駕照，應僅得限制異議駕駛小型車之權利，監理站人員
    未告知異議人此事項，監理單位前次吊扣行為於法不合，爰
    聲明異議，爰聲明異議云云。
三、按汽車行駛於高速公路、快速公路或設站管制之道路，不遵
    使用限制、禁止、行車管制及管理事項之管制規則而未依規
    定行駛車道者，處汽車駕駛人新臺幣3,000 元以上6,000 元
    以下罰鍰，並記違規點數1 點；汽車駕駛人駕駛聯結車、大
    客車、大貨車，有駕駛執照吊扣期間駕車者，汽車所有人及
    駕駛人各處新臺幣4 萬元以上8 萬元以下罰鍰，並當場禁止
    其駕駛，並吊銷其駕駛執照；汽車駕駛人，曾依本條例其他
    各條規定吊銷駕駛執照者，1 年內不得考領駕駛執照。道路
    交通管理處罰條例第33條第1 項第3 款、第63條第1 項第1
    款、第21條之1 第1 項第7 款、第67條第3 項分別定有明文
    ；次按94年12月14日修正，並自95年3 月1 日施行之道路交
    通管理處罰條例第68條規定，汽車駕駛人，因違反本條例及
    道路交通安全規則之規定，受吊銷駕駛執照處分時，吊銷其
    持有各級車類之駕駛執照。查其修正過程與修正條文，立法
    委員認為原條文「汽車駕駛人，因違反本條例及道路交通安
    全規則之規定，受吊扣或吊銷駕駛執照處分時，受吊扣或吊
    銷其持有各級車類之駕駛執照」將違法或違規駕駛人所持有
    各級車類之駕駛執照一併吊扣或吊銷，失之過酷，對於人民
    工作與生活影響過鉅，有違比例原則，經與交通部協商後，
    乃將其中「受吊扣處分者，吊扣其持有各級車類之駕駛執照
    」部分之規定刪除。是駕駛人違反道路交通管理處罰條例第
    35 條 第1 項第1 款之規定而受吊扣駕駛執照處分時，依修
    正後同法第68條規定並參照其修正意旨，應僅得吊扣違規或
    違法當時駕駛車類之駕駛執照。（參照臺灣高等法院暨所屬
    法院97年法律座談會刑事類提案第40號研討結果、98年法律
    座談會刑事類提案第20號、第23號研討結果）。
四、經查，異議人原持領有大客車職業駕駛執照，前因酒後酒精
    濃度超過標準而駕駛自用小客車，受裁處吊扣違規時所持領
    之駕駛執照處分確定（即原處分機關99年8 月30日桃監裁罰
    字第裁52-DB0000000號裁決書），並已實際由監理機關自99
    年8 月30日執行吊扣收繳大客車職業駕駛執照1 枚在案，至
    100 年8 月29日方期滿。異議人猶在吊扣期間，竟於100 年
    7 月11日又駕駛車號511-ZU號營業大貨車並因行駛高速公路
    違規行駛中內側車道之違規而為警攔檢查獲製單舉發，為本
    件異議人所不爭執，並有內政部警政署國道公路警察局舉發
    違反道路交通管理事件通知單、違反道路交通管理事件裁決
    書在卷可查，自應認為真實。
五、異議人雖以道路交通管理處罰條例已經修正，不得逕為吊銷
    駕駛人所持有他級車類駕駛執照，認原吊扣其大客車職業車
    駕駛執照之處分，與法有違，進而異議人於本件駕駛大貨車
    ，即非屬駕照吊扣期間駕車云云。然查：交通部公路總局新
    竹區監理所桃園監理站於99年8 月30日桃監裁罰字第裁52-D
    B0000000號裁決書所為之吊扣駕駛執照12個月之處分已確定
    ，並未遭撤銷，是縱該處分機關先前裁決吊扣異議人大客車
    職業駕駛執照1 年之裁罰性處分容有違誤（即應吊扣異議人
    小型車普通駕駛執照，卻吊扣異議人大客車職業駕駛執照）
    ，惟因該行政處分並無無效或業經撤銷之情事，且無論異議
    人先前係被吊扣何種種類之駕駛執照，依同條例第68 條 規
    定，均應吊銷其持有各級車類之駕駛執照（含大客車職業駕
    駛執照在內），故原處分機關依道路交通管理處罰條例第21
    條之1 第1 項第7 款、第2 項規定依法裁罰異議人6 萬元，
    並吊銷其大客車職業駕駛執照及1 年內不得再為考領，於法
    並無不合。異議人所持上開異議事由，均無足採，本件異議
    為無理由，應予駁回。
六、據上論斷，應依道路交通案件處理法第18條，裁定如主文。
中    華    民    國   100    年    10    月    17    日
                      交通法庭法  官  林靜雯
以上正本證明與原本無異。
如不服本裁定應於送達後5日內向本院提出抗告狀。
                              書記官  劉千瑄
中    華    民    國   100    年    10    月    17    日